臺灣高等法院刑事判決
110年度上訴字第2269號
上  訴  人  
即  被  告  林飛鳳




指定辯護人  本院公設辯護人王永炫
上列上訴人因違反毒品危害防制條例案件，不服臺灣新北地方法
院109年度訴字第1175號，中華民國110年4月27日第一審判決（
起訴案號：臺灣新北地方檢察署109年度偵字第22442號），提起
上訴，本院判決如下：
    主  文
原判決撤銷。
林飛鳳犯如附表「本院罪名及宣告刑」欄所示之罪，各處如附表
「本院罪名及宣告刑」欄所示之刑及沒收。應執行有期徒刑玖年
。
    犯罪事實
一、林飛鳳明知海洛因、甲基安非他命分屬毒品危害防制條例第
    2條第2項規定之第一、二級毒品，不得持有、販賣，竟意圖
    營利，各基於販賣第一級毒品海洛因、第二級毒品甲基安非
    他命之犯意，以其所持用HTC廠牌行動電話（門號000000000
    0號）作為對外販毒之聯絡工具，分別於如附表所示時、地
    ，以如附表所示價格，販賣如附表所示毒品予如附表所示之
    人，並完成交易。嗣為警於109年6月10日11時40分許，持搜
    索票前往林飛鳳位在新北市○○區○○路00巷0號住處執行搜索
    ，並扣得上開行動電話（含門號0000000000號SIM卡1張）1
    支、第一級毒品海洛因6包（總驗餘淨重4.94公克）、第二
    級毒品甲基安非他命3包（總驗餘淨重1.6231公克），始查
    悉上情。
二、案經新北市政府警察局中和分局報告臺灣新北地方檢察署檢
    察官偵查起訴。
    理  由
壹、證據能力：
    按被告以外之人於審判外之陳述，雖不符刑事訴訟法第159
    條之1至第159條之4之規定，而經當事人於審判程序同意作
    為證據，法院審酌該言詞陳述或書面陳述作成時之情況，認
    為適當者，亦得為證據。又當事人、代理人或辯護人於法院
    調查證據時，知有第159條第1項不得為證據之情形，而未於
    言詞辯論終結前聲明異議者，視為有前項之同意，同法第15
    9條之5亦有明定。查本件檢察官、上訴人即被告林飛鳳（下
    稱被告）、辯護人就本判決，下列所引被告以外之人於審判
    外陳述之證據能力迄至言詞辯論終結，均未聲明異議，本院
    審酌該些供述證據作成時，核無違法取證或其他瑕疵，認為
    以之作為本案之證據屬適當，自有證據能力。其餘資以認定
    被告犯罪事實之非供述證據，均查無違反法定程序取得之情
    形，依刑事訴訟法第158條之4反面規定，亦具證據能力。
貳、實體方面：
一、認定犯罪事實之證據及理由：
  ㈠上開犯罪事實，業據被告於警詢、偵訊，原審及本院審理時
    均坦承不諱（見109年度偵字第22442號卷，下稱偵卷，第4
    至6、111至113頁；原審卷第148、193頁；本院卷第118、15
    0頁）；核與證人羅海桐、謝翔宇、郭嘉俊於警詢及偵訊時
    （見偵卷第8至9、11至14、93至94、99至101、105至106頁
    ）證述之情節大致相符，並有原審法院109年聲監字第197號
    、109年聲監續字第360號通訊監察書、通聯調閱查詢單、被
    告門號0000000000號與證人謝翔宇門號0000000000號、證人
    羅海桐門號0000000000號、證人郭嘉俊門號0000000000號行
    動電話之通訊監察譯文、原審法院109年聲搜字第932號搜索
    票、新北市政府警察局中和分局搜索扣押筆錄暨扣押物品目
    錄表、證人羅海桐、謝翔宇、郭嘉俊之指認犯罪嫌疑人紀錄
    表各1份，暨現場及扣押物照片23張在卷可稽（見偵卷第16
    至23、36至41、54、60、65、96、102、107頁），且有前述
    行動電話1支、第一級毒品海洛因6包、第二級毒品甲基安非
    他命3包扣案可資佐證。而扣案之米白色、米黃色粉末6包，
    經送法務部調查局濫用藥物實驗室鑑驗後，均檢出第一級毒
    品海洛因成分（總驗餘淨重4.94公克）一節，有該實驗室10
    9年9月2日調科壹字第10923015020號鑑定書存卷可查（見原
    審卷第247頁）；扣案之白色或透明晶體3包，經送臺北榮民
    總醫院鑑定後，均檢出第二級毒品甲基安非他命成分（總驗
    餘淨重1.6231公克）之情，有該院109年7月21日北榮毒鑑字
    第C0000000號毒品成分鑑定1份附卷可考（見原審卷第245頁
    ）。足見被告前揭任意性自白與事實相符，應堪採信。
　㈡另按販賣毒品係違法行為，亦無公定價格，可任意分裝增減份量及純度，且每次買賣之價格、數量，亦隨時依雙方之關係深淺、資力、需求量、對行情之認知、來源是否充裕、查緝是否嚴緊、購買者被查獲時供出來源之可能風險評估等因素，而異其標準，故常機動調整，非可一概而論。從而，販賣之利得，除非經行為人詳細供出其販賣毒品之進價及售價，且數量俱臻明確外，實難察得其具體得利之實情；然販賣者從價差或量差中牟利，方式雖異，惟其販賣之目的在於意圖營利則屬同一。是舉凡有償交易，除足以反證其確係另基於某種非圖利本意之關係外，尚難祇因無法查悉其精確之販入價格，作為是否高價賣出之比較，即謂其無營利之意思而阻卻販賣犯行之追訴。再者，毒品之價格不低，取得不易，苟無利可圖，應無甘冒被查緝法辦之風險，平白無端轉讓他人，而有從中賺取價差或量差以牟利之意圖（最高法院106年度台上字第1229號、105年度台上字第2185號、105年度台上字第738號判決均同此見解）。經查：被告自承為國中畢業，且其前有多次因施用毒品，經法院裁定送觀察、勒戒及徒刑之執行完畢之紀錄，有本院被告前案紀錄表1份在卷可考，是其對於毒品交易為檢警機關嚴予取締之犯罪行為，當非無所知悉，且被告與證人謝翔宇等3人均無深交，亦非至親（見偵卷第93、99、105頁），焉有甘冒重罪刑罰風險，義務為謝翔宇等3人居間取得毒品貨源交付，是被告為如附表所示毒品交易時，其主觀上確有營利之意圖甚明；更遑論被告於本院審理時已自承藉此賺取自己施用之毒品（見本院卷第120頁），顯有獲取利益無誤。
  ㈢綜上，被告本件各次犯行事證明確，均堪認定，應予依法論
    科。
二、論罪：
  ㈠按行為後法律有變更者，適用行為時之法律。但行為後之法
    律有利於行為人者，適用最有利於行為人之法律，刑法第2
    條第1項定有明文。被告行為後，毒品條例第4條第1項、第2
    項規定，於109年7月15日修正生效。修正前該條例第4條第1
    項規定：「製造、運輸、販賣第一級毒品者，處死刑或無期
    徒刑；處無期徒刑者，得併科新臺幣2千萬元以下罰金。」
    修正後則規定：「製造、運輸、販賣第一級毒品者，處死刑
    或無期徒刑；處無期徒刑者，得併科新臺幣3千萬元以下罰
    金。」、修正前第4條第2項規定：「製造、運輸、販賣第二
    級毒品者，處無期徒刑或7年以上有期徒刑，得併科新臺幣1
    千萬元以下罰金。」修正後則規定：「製造、運輸、販賣第
    二級毒品者，處無期徒刑或10年以上有期徒刑，得併科新臺
    幣1千5百萬元以下罰金」，是此2規定修正後之規定法定刑
    已有提高，顯未較有利於被告，是依刑法第2條第1項前段規
    定，就有關犯行，應適用被告行為時即修正前毒品條例第4
    條第1項、第2項規定。
  ㈡核被告就附表編號1、2所為，均係犯修正前毒品危害防制條
    例第4條第1項之販賣第一級毒品罪（共2罪）；就附表編號3
    、4所為，均係犯修正前同條例第4項第2項之販賣第二級毒
    品罪（共2罪）。被告販賣第一級、第二級毒品，其各次持
    有第一級、第二級毒品之低度行為，各為販賣毒品之高度行
    為所吸收，均不另論罪。被告如附表所為，犯意各別，行為
    互殊，應予分論併罰。
  ㈢刑之加重減輕：
  ⒈被告前因施用毒品案件，先後經：①原審法院以103年度審訴
    字第1708號判決判處有期徒刑9月、7月，應執行有期徒刑1
    年2月，上訴後經本院以104年度上訴字第123號判決駁回上
    訴確定；②原審法院以104年度審訴字第898號判決判處有期
    徒刑10月、8月，應執行有期徒刑1年4月確定；③原審法院以
    105年度審易字第332號判決判處有期徒刑9月（共2罪），應
    執行有期徒刑1年4月確定；上開②、③罪刑，經原審法院以10
    5年度聲字第2710號裁定應執行有期徒刑2年4月確定，並於①
    案後接續執行，於108年2月16日縮刑期滿未經撤銷假釋，視
    為執行完畢，有本院被告前案紀錄表在卷可稽；其於前開有
    期徒刑執行完畢後，5年內故意再犯本件有期徒刑以上之4罪
    ，均為累犯，本院依司法院釋字第775號解釋文意旨，審酌
    被告所為前案之犯罪類型係違反毒品危害防制條例案件及執
    行方式、前案執行完畢日距離本案犯罪之時間，認被告構成
    累犯之犯罪紀錄原即含施用、持有毒品罪，卻於出監後未滿
    2年即變本加厲涉犯本案罪質更重、危害性更高之販賣第一
    、二級毒品罪，顯見其守法意識薄弱、自我約束能力不佳，
    有其特別惡性及對刑罰反應力薄弱，並考量其犯罪之動機、
    目的、手段、犯罪時所受之剌激及犯罪所生之損害，有加重
    其刑以收警惕之效之必要，本案情節又無罪刑不相當或有違
    反比例原則之情形，應依刑法第47條第1項規定，除販賣第
    一、二級毒品之法定刑為死刑、無期徒刑部分依法不得加重
    外，均加重其刑。
　⒉被告就本件販賣第一級、第二級毒品之犯行，於偵查、原審
    及本院審理時，均自白犯罪，是應依毒品危害防制條例第17
    條第2項規定減輕其刑，並依法先加後減之。
　⒊按犯罪之情狀顯可憫恕，認科以最低度刑仍嫌過重者，得酌
    量減輕其刑，刑法第59條定有明文。此所謂最低度刑，固包
    括法定最低本刑；惟遇有其他法定減輕之事由者，則應係指
    適用其他法定減輕事由減輕其刑後之最低度刑而言。倘被告
    別有法定減輕事由者，應先適用法定減輕事由減輕其刑後，
    猶認其犯罪之情狀顯可憫恕，即使科以該減輕後之最低度刑
    仍嫌過重者，始得適用刑法第59條規定酌量減輕其刑。又該
    條所謂「犯罪之情狀」，與同法第57條規定科刑時應審酌之
    一切情狀，並非有截然不同之領域，於裁判上酌減其刑時，
    應就犯罪一切情狀（包括第57條所列舉之10款事項），予以
    全盤考量，審酌其犯罪有無可憫恕之事由（即判例所稱有特
    殊之原因與環境等等，在客觀上足以引起一般同情，以及宣
    告法定低度刑，是否猶嫌過重），以為判斷（最高法院102
    年台上字第2513號判決意旨參照）。經查：被告就上開販賣
    第一、二級毒品之4次犯行固應嚴予非難，然被告各次販賣
    之毒品數量非鉅、金額均微，交易對象固定，與中、大盤之
    毒梟不可等同併論，參以販賣第一級毒品罪之法定刑為無期
    徒刑以上、販賣第二級毒品罪之法定刑為7年以上有期徒刑
    ，實不可謂為不重，且犯後始終坦承犯行，縱依前開毒品危
    害防制條例第17條第2項規定予以減刑後，課處最低度刑猶
    嫌過重，堪認有情輕法重之失衡現象，尚有堪可憫恕之情狀
    ，為使其量刑斟酌至當，符合比例原則，爰就被告此4次販
    賣毒品犯行，均依刑法第59條之規定酌量減輕其刑，併遞減
    之。
三、撤銷改判之理由：
　㈠原審經審理結果，認被告販賣第一、二級毒品之犯罪事證明
    確，而予論罪科刑，固非無見。惟查：就被告所犯附表編號
    1、2部分，販賣第一級毒品犯行（共2罪）之法定刑，經依
    毒品危害防制條例第17條第2項、刑法第59條遞減其刑後（
    暫不論累犯加重），得以科處之最低刑度為7年6月，參以被
    告就此2罪交易之金額、數量甚微且販售對象單一，原審均
    量處有期徒刑8年2月，稍有過重；且就被告所犯附表編號3
    、4部分之販賣第二級毒品犯行（共2罪），交易之金額、數
    量皆非甚鉅，應均有刑法第59條之適用，原審就此疏未審酌
    略有未恰；另扣案之第一級毒品海洛因6包、第二級毒品甲
    基安非他命3包，乃本案扣得之違禁物，且未經另案沒收銷
    燬（見原審卷第243頁），依法應各於本案最後一次販賣第
    一、二級販賣毒品罪項下宣告沒收銷燬。原判決既有上開可
    議之處，即屬無可維持，應由本院連同被告定應執行刑部分
    撤銷改判。 　
　㈡爰以行為人責任為基礎，審酌被告不思正途賺取財物，其自
    身已有施用毒品前科紀錄，當知施用毒品者容易上癮而戒除
    不易，政府因而嚴令禁絕毒品之流通，竟仍以販賣第一、二
    級毒品賺取不法利益，嚴重危害社會治安及國民健康，且助
    長國內施用毒品歪風，所為非是；然考量被告始終坦認犯行
    之犯後態度、本件販賣毒品之數量非鉅、獲利甚微、販賣對
    象不多，及犯罪動機、目的、手段、情節，兼衡被告國中畢
    業之智識程度、曾從事清潔工、保全之家庭經濟狀況等一切
    情狀，量處如主文第2項所示之刑。再者，參諸被告於本案
    販賣毒品之行為態樣、動機大致相同，責任非難重複之程度
    顯然較高；暨刑事政策有意緩和有期徒刑合併執行造成之苛
    酷，刑之科處不僅在於懲罰犯罪行為，更重在矯治犯罪行為
    人、提升其規範意識、回復對法律規範之信賴與恪守等情，
    原審以被告所犯各罪之宣告刑為基礎，於刑法第51條第5款
    所定之外部性界限內，衡酌數罪併合處罰、限制加重刑罰之
    恤刑立法目的，綜合評價各罪類型、關係、法益侵害之整體
    效果，考量犯罪人個人特質，及以比例原則、平等原則、責
    罰相當原則、重複評價禁止原則為內涵之內部性界限，定其
    應執行刑如主文第2項所示，以資懲警。 
　㈢沒收：
　⒈按以營利為目的販入毒品，經多次販賣後，持有剩餘毒品被
    查獲，其各次販賣毒品行為，固應併合處罰。惟該持有剩餘
    毒品之低度行為，應僅為最後一次販賣毒品之高度行為所吸
    收，不另論罪。則就該查獲之剩餘毒品，祇能於最後一次之
    販賣毒品罪宣告沒收銷燬，不得於各次販賣毒品罪均宣告沒
    收銷燬（最高法院97年度台上字第3258號判決意旨參照）。
    扣案被告持有之第一級毒品海洛因6包（總驗餘淨重4.94公
    克）、第二級毒品甲基安非他命3包（總驗餘淨重1.6231公
    克），均為違禁物，應依毒品危害防制條例第18條第1項前
    段規定及前揭說明，於分別最後一次販賣第一、二級毒品罪
    項下宣告沒收銷燬（即附表編號2、3），而盛裝前開毒品之
    包裝袋，因沾附有該盛裝之毒品，難以完全析離，併依毒品
    危害防制條例第18條第1項前段規定沒收銷燬；至因鑑驗耗
    盡之毒品既已滅失，自不為沒收銷燬諭知。
　⒉另按犯同法第4條至第9條之罪者，其供犯罪所用之物，不問
    屬於犯罪行為人與否，均沒收之，毒品危害防制條例第19條
    第1項定有明文。查扣案被告所有HTC廠牌行動電話（含門號
    0000000000號SIM卡1張），係供其犯本件販賣毒品罪行，所
    用以聯絡販賣毒品交易事宜所用之物乙節，有上開通聯譯文
    在卷可參，亦應依毒品危害防制條例第19條第1項規定於各
    罪宣告沒收之。
　⒊按犯罪所得，屬於犯罪行為人者，沒收之，於全部或一部不
    能沒收或不宜執行沒收時，追徵其價額，刑法第38條之1第1
    項前段、第3項分別定有明文。查被告為如附表所示販賣毒
    品犯行所得價金，係其犯本件販賣毒品罪之犯罪所得，雖未
    扣案，仍應依刑法第38條之1第1項前段之規定宣告沒收，並
    依同條第3項之規定，諭知於全部或一部不能沒收或不宜執
    行沒收時，追徵其價額。
　⒋至扣案之吸食器1組、磅秤1個，雖均係被告所有，然該等扣
    案物均無證據證明與本案被告販賣犯行相關（見偵卷第111 
    頁），爰均不予宣告沒收。
據上論斷，應依刑事訴訟法第369條第1項前段、第364條、第299
條第1項前段，毒品危害防制條例第4條第1項、第2項（修正前）
、第17條第2項、第18條第1項、第19條第1項，刑法第2條第1項
、第11條、第47條第1項、第59條、第51條第5款、刑法第38條之
1第1項前段、第3項，判決如主文。
本案經檢察官林佳慧提起公訴，檢察官壽勤偉到庭執行職務。
中　　華　　民　　國　　110 　年　　8 　　月　　31　　日
                  刑事第一庭  審判長法　官  周煙平
                                    法　官  吳炳桂
                                    法　官  陳俞伶
以上正本證明與原本無異。
如不服本判決，應於收受送達後20日內向本院提出上訴書狀，其
未敘述上訴之理由者並得於提起上訴後20日內向本院補提理由書
（均須按他造當事人之人數附繕本）「切勿逕送上級法院」。
                                    書記官  朱家麒
中　　華　　民　　國　　110 　年　　9 　　月　　1 　　日
附錄：本案論罪科刑法條全文
修正前毒品危害防制條例第4條
製造、運輸、販賣第一級毒品者，處死刑或無期徒刑；處無期徒
刑者，得併科新臺幣2 千萬元以下罰金。
製造、運輸、販賣第二級毒品者，處無期徒刑或7 年以上有期徒
刑，得併科新臺幣1 千萬元以下罰金。
製造、運輸、販賣第三級毒品者，處7 年以上有期徒刑，得併科
新臺幣7 百萬元以下罰金。
製造、運輸、販賣第四級毒品者，處5 年以上12年以下有期徒刑
，得併科新臺幣3 百萬元以下罰金。
製造、運輸、販賣專供製造或施用毒品之器具者，處1 年以上7
年以下有期徒刑，得併科新臺幣1 百萬元以下罰金。
前五項之未遂犯罰之。

附  表
編號 犯罪事實 原審罪名及宣告刑 本院罪名及宣告刑  1 林飛鳳於109年3月28日13時許，在新北市○○區○○街0號之全聯福利中心○○○○店外，以新臺幣（下同）500 元之價格，販賣第一級毒品海洛因0.2公克予郭嘉俊1次。 林飛鳳犯販賣第一級毒品罪，累犯，處有期徒刑捌年貳月。扣案HTC 廠牌行動電話（含門號○○○○○○○○○○號SIM卡壹張）壹支沒收；未扣案犯罪所得新臺幣伍佰元沒收，於全部或一部不能沒收或不宜執行沒收時，追徵其價額。 林飛鳳犯販賣第一級毒品罪，累犯，處有期徒刑柒年捌月。扣案HTC 廠牌行動電話（含門號○○○○○○○○○○號SIM卡壹張）壹支沒收；未扣案犯罪所得新臺幣伍佰元沒收，於全部或一部不能沒收或不宜執行沒收時，追徵其價額。  2 林飛鳳於109年4月26日17時許，在新北市○○區○○街0號之全聯福利中心○○○○店外，以1,000元之價格，販賣第一級毒品海洛因0.2公克予郭嘉俊1次。 林飛鳳犯販賣第一級毒品罪，累犯，處有期徒刑捌年貳月。扣案HTC 廠牌行動電話（含門號○○○○○○○○○○號SIM卡壹張）壹支沒收；未扣案犯罪所得新臺幣壹仟元沒收，於全部或一部不能沒收或不宜執行沒收時，追徵其價額。 林飛鳳犯販賣第一級毒品罪，累犯，處有期徒刑柒年捌月。扣案第一級毒品海洛因陸包（總驗餘淨重肆點玖肆公克），均沒收銷燬；扣案HTC廠牌行動電話（含門號○○○○○○○○○○號SIM卡壹張）壹支沒收；未扣案犯罪所得新臺幣壹仟元沒收，於全部或一部不能沒收或不宜執行沒收時，追徵其價額。  3 林飛鳳於109年4月27日16時44分許，在新北市○○區○○街0號之全聯福利中心○○○○店外，以1,000元之價格，販賣第二級毒品甲基安非他命 0.4公克予羅海桐1次。 林飛鳳犯販賣第二級毒品罪，累犯，處有期徒刑參年捌月。扣案HTC 廠牌行動電話（含門號○○○○○○○○○○號SIM卡壹張）壹支沒收；未扣案犯罪所得新臺幣壹仟元沒收，於全部或一部不能沒收或不宜執行沒收時，追徵其價額。 林飛鳳犯販賣第二級毒品罪，累犯，處有期徒刑壹年拾月。扣案第二級毒品甲基安非他命參包（總驗餘淨重壹點陸貳參壹公克），均沒收銷燬；扣案HTC廠牌行動電話（含門號○○○○○○○○○○號SIM卡壹張）壹支沒收；未扣案犯罪所得新臺幣壹仟元沒收，於全部或一部不能沒收或不宜執行沒收時，追徵其價額。  4 林飛鳳於109 年4月1日18時35分許，在新北市○○區○○街0號之全聯福利中心○○○○店外，以1,000元之價格，販賣第二級毒品甲基安非他命 0.5公克予謝翔宇1次。 林飛鳳犯販賣第二級毒品罪，累犯，處有期徒刑參年捌月。扣案HTC 廠牌行動電話（含門號○○○○○○○○○○號SIM卡壹張）壹支沒收；未扣案犯罪所得新臺幣壹仟元沒收，於全部或一部不能沒收或不宜執行沒收時，追徵其價額。 林飛鳳犯販賣第二級毒品罪，累犯，處有期徒刑壹年拾月。扣案HTC 廠牌行動電話（含門號○○○○○○○○○○號SIM卡壹張）壹支沒收；未扣案犯罪所得新臺幣壹仟元沒收，於全部或一部不能沒收或不宜執行沒收時，追徵其價額。